【裁判字號】    87,上,223
【裁判日期】    890530
【裁判案由】    第三人異議之訴
【裁判全文】
臺灣高等法院高雄分院民事判決      八十七年度上字第二二三號
      上  訴  人  甲○○
      被  上訴人  丙○○
                  乙○○
      共      同
      訴訟代理人  許清連律師
                  邱佩芳律師
                  李錦臺律師
右當事人間第三人異議之訴事件，上訴人對於中華民國八十七年二月二十六日臺灣屏
東地方法院八十六年訴字第八三五號第一審判決提起上訴，本院判決如左：
      主      文
原判決關於原法院八十六年執字第五０００號清償票款強制執行事件，撤銷如原判決
附表二編號四至十五號物品所為之強制執行程序部分，及訴訟費用之裁判均廢棄。
右開廢棄部分，被上訴人乙○○在第一審之訴駁回。
其餘上訴駁回。
第一、二審訴訟費用，由上訴人負擔二分之一，餘由被上訴人乙○○負擔。
      事      實
甲、上訴人方面：
    上訴人於言詞辯論期日未到場，據其於準備程序到場所為之聲明及陳述如左：
一、聲明：求為判決：(一)原判決廢棄。(二)被上訴人在第一審之訴駁回。(三)第一、二審
    訴訟費用由被上訴人負擔。
二、陳述：除與原判決記載相同，茲予引用外，補稱：
  (一)臺嘉木材有限公司之營業項目並未有「借牌」之營業項目，又以進口報單納稅義
    務人為臺嘉木材有限公司並非被上訴人丙○○，被上訴人丙○○無法舉證交付貨
    款憑證，而證明系爭查封物為所有。
  (二)八十三年全字第一三六號查封物品至今由債務人張政淇保管，拒絕交出拍賣及損
    毀查封封條，並擅自遷移該批查封物至三地門鄉，即系爭查封物之地藏匿，足證
    假扣押查封物確實在債務人張政淇之手上，而擁有系爭查封物之所有權。
  (三)八十五年度執字第三七七一號執行事件，其查封物品明細表內進口紅豆杉、櫸木
    桌皆為小型桌及不規則刑狀，與八十三年全字第一三六號查封物品顯然不同一物
    ，上訴人已呈為證，又在上訴人八十五年七月十五日聲請調卷拍賣（八十五年執
    字第三七七一號）債務人張政淇數次抗傳調查且不交出拍賣物（八十三年全字第
    一三六號）而上訴人再以八十五年十一月一日再查封當時債務人張政淇在場佐證
    ，再查封另一批查封物（即八十五年執字第三七七一號）之源由，而債務人張政
    淇在八十六年十二月十八日庭訊時謊稱「我的物品早於八十五年執字第三七七一
    號執行事件已拍賣終結了」云云，但事實不合，其八十三年全字第一三六號查封
    物未拍賣，而係八十五年執字第三七七一號拍定非同一批查封物。
  (四)證人即債務人張政淇於八十六年十二月十八日庭訊時提出「一九九二」記事簿原
    本經原審法官勘驗明確，且供稱「甲○○所提證七結帳單，是我親筆書寫之流水
    帳單」足證上訴人所提證七之證據為真正文書。上訴人以所提證七內「童萬」
    經原審法院於證人即債務人提出原本當場勘驗無誤及證人即債務人供稱上訴人所
    提已呈證三十二估價單為親筆書寫，而否認向其童富滄購買紅豆杉：：我因在場
    而代收」云云，但以估價單抬頭寫「屏東張先生」即一般商業交易行為賣方所出
    具應收帳款憑證，足證訴外人童富滄確實已出售紅豆杉予證人張政淇之所有而為
    其狡辯，原審法院未就估價單憑證詳實調查，顯有違誤。
  (五)原鄰決以被上訴人乙○○提出搬運單、許可證、查驗明細表、估價單（債權憑證
    影本數禎）及證人黃全成上開證詞即可認定乙○○確有向林務局單位申請合法許
    可，故能提出上開證物作為被上訴人所有證明，但以被上訴人乙○○主張系爭查
    封物之進口紅豆杉為所有，而未提出合法木材證明
  (六)、原審判決理由以（０７）0000000電話用戶為被上訴人乙○○所有，將
    以系爭附表二編號四至十五號為被上訴人乙○○所有，故乙○○寄放屏東縣三寶
    林處貼上開字樣，但原審判決未詳實調查系爭查封物執行編號５－５被上訴人乙
    ○○主張所有權，而竟貼上張金茂字樣，原審判決顯係判決不備理由。
三、証據：除援用原審所提証據外，補提：高雄縣稅捐稽徵處八七高縣稅密消字第五
    七六六０號函、台灣屏東地方法院八十六年度易字第三０九七號刑事判決及台灣
    屏東地方法院民事執行處民執癸五０００字第七九六一號通知，並聲請訊問証人
    蕭素馨、莊隆三、柯碧崗、黃宗吉等人。
乙、被上訴人方面：
一、聲明：求為判決：駁回上訴。
二、陳述：除與原判決記載相同，茲予引用外，補稱：
    系爭物品確分屬被上訴人乙○○、丙○○所有無訛，至於上訴人抗辯丙○○與乙
    ○○何以耗費高額之運費，積壓貴重之物品，及該地區乃廟寺對外不公開，並非
    營業場所或觀光風景區，被上訴人二人花費高昂運費將所有物品運至該處存放，
    與常理不符云云，雖查坐落屏東縣三地鄉○地段一四七五號土地面積０．四九五
    ０公頃土地登記簿謄本，柯碧崗為地上權人，柯碧崗有權出借上開土地與乙○○
    與丙○○使用，且證人何碧崗於原審即結稱「我的土地在三地門鄉○地段，有一
    竹子蓋之房子，法院所查封之動產有部分是乙○○與丙○○寄放的：：」（見原
    審八十六年十一月二日言詞辯論筆錄），參以證人張政淇於原審審理中及八十六
    年執字第五０００號執行事件中所提出之書狀「所列清單之查封物均非債務人（
    即張政淇）所有。因該場地為寺廟信眾共同使用，非本人私有場地，貨主各自有
    大門鑰匙，如何進出貨，各自處理，本人不得而知。：：且我所有之物品早於八
    十五年執行完畢：：」（見原審八十六年十二月十八日言詞辯論筆錄），且該地
    既有多數佛教徒出入，乙○○與丙○○僱人將附表二之上開紅豆杉桌等物品運至
    該地出售，亦屬長理。遽前所述，附表二所示編號一至三之物品為丙○○所有，
    編號四至十五物品為乙○○所有，被上訴人等本於所有權依強制執行法第十五條
    提起第三人異議之訴，訴求判決排除上訴人對系爭標的物之執行程序，即無不合
    。
三、証據：援用原審所提証據。
丙、本院依職權向台灣屏東地方法院調閱該院八十六年執字第五０００號清償票款強
    制執行事件案卷。
      理      由
一、查上訴人經合法通知，未於言詞辯論期日到場，核無民事訴訟法第三百八十六條
    各款所列情形，爰依被上訴人之聲請，由其一造辯論而為判決。
二、本件被上訴人乙○○、丙○○起訴主張：原法院八十六年執字第五ＯＯＯ號清償
    票款強制執行事件查封訴外人張政淇所有動產時，誤將被上訴人丙○○與乙○○
    所有如原判決附表（下稱附表）二之動產一併查封，其中附表二編號一至三之之
    紅豆杉桌為被上訴人丙○○所有，其餘均為原告乙○○所有，丙○○有進口報單
    、估價單與在丙○○位於嘉義縣民雄鄉之工廠內所攝之照片足稽；被上訴人乙○
    ○有估價單、搬運單、許可證、估價單與查驗明細表為證，本院上開執行程序誤
    為張政淇所有將上揭動產查封為此爰依強制執行法十五條規定：「第三人就執行
    標的物有足以排除強制執行之權利者，得於強制執行程序終結前，向執行法院對
    債權人提起異議之訴。」之規定求為命：台灣屏東地方法院八十六年執字第五０
    ００號清償票款強制執行事件，就附表二所為之強制執行程序應予撤銷之判決。
三、上訴人則以：伊提出之照片數禎足以證明系爭附表二之動產為張政淇於八十五年
    執字第三七一一號執行事件時所有及提出張政淇於八十一年七月間向多納地區付
    款購買系爭動產憑證，且被上訴人所提之估價單價格相差過鉅均未能證明係被上
    訴人所有，而依上訴人所提出之照片足認附表二編號一至三之紅豆杉早為八十五
    年四月二十一日為張政淇所有，且於原法八十五年執字第三七一一號執行事件即
    存在，伊初於上開執行程序中拍照存證，均為張政淇於八十一年七月間向多納地
    區付款購買及張政淇向訴外人童富滄購買，由童富滄質押於張政淇處，且被上訴
    人丙○○所提之進口報單與估價單未有尺寸記載且估價單之價值與附表二之動產
    價值相鉅甚遠，不足以證明係丙○○所有，並提出張政淇親筆之收據稱乙○○與
    張政淇間有金錢往來，乙○○向張政淇借錢，張政淇並向乙○○購買奇木桌，故
    乙○○起訴主張其為系爭附表二編號四號至十五號物品之所有人，顯屬不實，且
    系爭查封地點為私設之廟寺對外不公開，並非營業場所或觀光風景區，被上訴人
    二人花費高昂運費將所有物品運至該處存放，與常理不符等語，資為抗辯。
四、按上訴人甲○○於八十六年七月五日以原法院八十五年執字第三七七一號清償借
    款強制執行事件債權憑證為執行名義，以訴外人張政淇為債務人，並以附表二所
    示之紅豆杉桌等動產及其餘之動產均為張政淇所有，以原法院八十六年執字第五
    ＯＯＯ號清償票款強制執行事件，對系爭附表二動產聲請強制執行，經原法院於
    八十六年七月二十二日查封，該強制執行程序尚未終結，已經原法院依職權調取
    上開強制執行卷宗核閱無訛，且兩造均未爭執，堪信為真實。
五、次按第三人就強制執行標的物有足以排除強制執行之權利者，得於強制執行程序
    終結前，向執行法院對債權人提起異議之訴，如債務人亦否認其權利時，並得以
    債務人為被告。強制執行法第十五條定有明文。所謂第三人就執行標的物有足以
    排除強制執行之權利者，係指對於強制執行標的物有所有權、典權、留置權、質
    權存在情形之一者而言，最高法院四十四年台上字第七二一號判例可資參照。本
    件被上訴人起訴主張系爭附表二編號一至三之之紅豆杉桌為被上訴人丙○○所有
    ，其餘編號四至十五均為被上訴人乙○○所有之事實，為上訴人否認，經查：
  (一)關於被上訴人丙○○主張原判決附表二編號一至三號物品為其所有部分：
    1.系爭編號一號至三號之紅豆杉桌確係被上訴人丙○○所有，除有被上訴人丙○
      ○於原審庭呈之進口報單、估價單及在丙○○位於嘉義縣民雄鄉之工廠內所攝
      之照片可茲為證外，證人王得隆即台嘉公司負責人於原審即結稱「進口木材之
      程序須經進口公司確認，外國公司將提單及相關文件寄交進口公司，由進口公
      司持以向銀行確認，再拿至報關行，拿進口報單再至稅捐單位核報，系爭進口
      報單即丙○○於八十五年四月間向台嘉公司借牌進口紅豆杉之用」（見原審八
      十六年十二月十八日言詞辯論筆錄），證人黃全成於原審審理中結稱「我經營
      長木禮品社，加工之木材有進口與本地，本地須向林務局標售，進口有進口報
      單，丙○○於八十五年五月間與我議價每張桌子三萬元，給我四個紅豆杉大樹
      頭，四個樹頭可左六張桌子，共十八萬元，議價好後再運至三義處加工，再運
      回嘉義自己做，我的做法是取材不同、研磨方法較細，油漆我用平光漆：：」
      （見原審八十六年十一月二十六日言詞辯論筆錄），另原審八十六年十一月二
      十八日履勘現場時，黃全成當場指認附表二編號一至三之紅豆杉為伊製作，且
      使用平光漆（見原審該日履勘筆錄），互核證人證述一致，丙○○確係於八十
      五年四月間向台嘉木材公司借牌，以進口紅豆杉，且證人證述進口木材之流程
      均屬一致，且原審八十六年十一月二十六日言詞辯論時，當庭提示原審所調取
      該院八十六年執字第五０００號清償票款強制執行事件內鑑定之照片，黃全成
      均當庭指認附表二編號一至三之紅豆杉為伊製件無誤。足證該三項查封物並非
      訴外人張政淇所有，上訴人指封確實有誤。
    2.上訴人於原審雖提出照片乙紙，並以該等物品早於八十五年四月二十一日即存
      在於訴外人張政淇之居所，非八十五年五月後始製作完成云云置辯。惟查：
    (1)被上訴人丙○○否認該紙照片之真正，蓋使用者可依需要調整相機而達成改變
      相片日期之記載，且照片顯示之實物、大小，亦可因拍攝角度與距離之不同而
      失真等情，向為眾人所悉。上訴人以相片上所載日期主張本件系爭查封物於八
      十五年四月二十一日前存在於訴外人張政淇之居所云云，尚嫌無據。況該紙照
      片所示處所，亦不能證明為張政淇之居所。
    (2)次查上訴人亦無法證明照片中之物即本件查封物。矧上訴人亦自認其前後數次
      查封拍賣訴外人張政淇動產之事實，則如被上訴人丙○○所有紅豆杉桌依其所
      言早於八十五年四月二十一日前即存在張某所有坐落三地門鄉○地段之居所內
      ，且屬張某所有者，上訴人於八十五年執字第三七七一號強制執行案件中，為
      何未將之查封拍賣﹖顯見當時未予查封拍賣，即因該物確非張政淇所有。
    (3)上訴人雖於事後改口稱該照片乃日後拍照，依民事訴訟法第二百七十九條第三
      項屬自認之撤銷，須上訴人能證明自認與事實不符，且顯係出於錯誤，上訴人
      既未能證明其自認係出於錯誤，其自認之撤銷即不生效力。
    (4)另上訴人於原審所辯系爭進口報單與估價單未有尺寸記載且估價單之價值與附
      表之價值相距甚多，不足以證明係丙○○所有云云，按進口報單與估價單係民
      間進口、出貨之用，向未有此類尺寸、長度記載方式，上訴人要求上有尺寸、
      長度記載，顯違反常理不值採信，而估價單之價值之記載僅係紅豆杉原木之價
      格，本件附表二為完工後之價值，二者價格不同屬常理，自不得以此逕認進口
      報單、估價單不實。
  (二)關於被上訴人乙○○主張原判決附表二編號四至十五號物品為其所有部分：
    查被上訴人乙○○主張為其所有，固舉證人張政淇及提出原本搬運單（採伐者為
    綜林企業有限公司、黃宗吉等）（原審卷一０－一七頁）、查封前已張貼於編號
    九及十二原木桌上之「意者請洽：：：」為憑。經查，前揭電話雖為被上訴人乙
    ○○所有，然亦有可能為乙○○代他人處理（如丙○○委託張金茂代為處理，張
    貼張金茂之聯絡電話），尚不能僅以此證明系爭附表二編號九及十二原本桌為被
    上訴人乙○○所有。又，被上訴人以原木搬運單說明原木材料取得之來源，以證
    明系爭木桌為其所有云云。被上訴人乙○○對於木材來源均未能提出確切證據，
    以資證明，尚難以其取得搬運單及查驗明細表即得證明原木材料為其所有。況被
    上訴人乙○○本身即為加工製造者，材料應很多，如何區別上開搬運單所載之原
    木即為製作系爭木桌之材料，其無法證明系爭物品與搬運單及查驗明細表所載之
    材料之同一性，難認系爭木桌為其所有。再者，系爭物品倘為其加工製造，其於
    原審履勘現場時為何未能說明其製作之特殊性，如取材方式、研磨方法、使用之
    油漆等。因此，被上訴人乙○○系爭物品材料之取得、製作特殊性均未能說明，
    自難認定系爭物品為其所有。
六、綜上所述，系爭如原判決附表二所示編號一至三之物品為被上訴人丙○○所有，
    附表二所示編號四至十五標的物，被上訴人乙○○並不能證明為其所有，被上訴
    人丙○○訴請排除上訴人對系爭如附表二所示編號一至三標的物之執行程序，為
    有理由，應予准許；被上訴人乙○○訴請排除上訴人對附表二所示編號四至十五
    標的物，則為無理由，不應准許。原審為被上訴人丙○○勝訴判決，並無不合，
    上訴意旨指摘原判決此部分不當，求予廢棄，為無理由，應予駁回。至原審為被
    上訴人乙○○勝訴判決，尚欠允洽，上訴意旨指摘原判決此部分不當，求予廢棄
    ，為有理由，爰由本院將原判決此部分廢棄，改判如主文第二項所示。
七、據上論結，本件上訴為一部有理由，一部無理由，依民事訴訟法第四百四十九條
    第一項、第四百五十條、第七十九條但書、第四百六十三條、第三百八十五條第
    一項前段，判決如主文。
中      華      民      國    八十九    年      五      月    三十      日
                                      臺灣高等法院高雄分院民事第四庭
~B1審判長法官  王錦村
~B2法      官  許明進
~B3法      官  曾錦昌
右為正本係照原本作成。
不得上訴。
中      華      民      國    八十九    年      六      月      五      日
~B法院書記官  施耀程
                                                                    ＤＧＫ


司法院資訊處製作；財團法人民間司法改革基金會備份。
